【裁判字號】    88,自,14
【裁判日期】    900704
【裁判案由】    詐欺
【裁判全文】
臺灣桃園地方法院刑事裁定                            八十八年度自字第一四號
    自  訴  人  戊○○
    被      告  邱福德
    被      告  己○○
    被      告  丁○○
    被      告  謝讚琦
    被      告  丙○○
右列被告因詐欺案件，經自訴人提起自訴，本院裁定如左：
    主  文
自訴駁回。
    理  由
一、按法院或受命法官於自訴案件第一次審判期日前訊問及調查結果，如認為案件有
    犯罪嫌疑不足之情形者，得以裁定駁回其自訴，同法第三百二十六條第三項、第
    二百五十二條第十款定有明文。
二、本件自訴意旨略稱：乙○○○股份有限公司（下稱宏和公司）於八十六年九月間
    ，在桃園市○○段埔子小段六０五之五、六０五之六號二土地上，興建「宏和別
    莊」社區，該公司董事長邱福德、總經理己○○、副總經理丁○○、協理謝讚琦
    及委外售屋人員丙○○等人，基於犯意聯絡，隱瞞廣告平面圖上所繪之警衛室係
    違建，隱瞞平面圖上所繪從社區出入口至富國路之六米寬度對外通道之私設道路
    ，其中一半係他人所有之既成道路，隱瞞使社區兼具安全私密性而沿既成道路所
    設之圍牆，有隨時遭人拆除之虞而無法達其等所自稱安全私密之要求，致自訴人
    陷於錯誤而訂購房屋一間，繼交付部份價金，其等均涉有詐欺罪嫌。
三、按刑法詐欺取財罪以行為人主觀上意圖不法之所有而出於以詐術使人陷於錯誤之
    故意，客觀上則有實施詐術之行為為成立要件。又犯罪事實應依證據認定之，無
    證據不得推定其犯罪事實，刑事訴訟法第一百五十四條亦定有明文。本件訊之被
    告王漢童堅詞否認有詐欺犯行，辯稱：宏和公司依約設置管理室，並提供六米對
    外道路供社區住戶出入，要無詐欺情事等語。經查，被告邱福德、王漢童、己○
    ○、謝讚琦、丙○○等人於八十六年九月間以宏和公司之名義在桃園市推出「宏
    和別莊」社區建案，對外銷售期間印製有廣告說明書（內有海報、全區平面配置
    圖、傢俱平面配置圖、建材設備），其中全區平面配置圖及廣告圖說上均在社區
    出入口繪有管理室，社區有六米寬度之對外道路等情，業據被告王漢童、丙○○
    所是認，並有廣告說明書可稽，而該管理室所在位置為道路退縮地，依建築法規
    不得建築地上物，若予以興建即屬違章建築，且該六米對外道路，自富國路向內
    算起約一半之長度，有近三米寬度部份係屬他人所有之既成道路，此參閱自訴人
    所呈「宏和別莊」建案之建築執照上建築標的並未包括該管理室，所呈之請照圖
    上同未在與全區平面配置圖相應位置繪有管理室及管理室所在位置之地目標名為
    道路退縮地，對外道路自富國路向內算起約一半之長度，近三米寬度之地目係標
    示為他人所有之既成道路即明。故被告等人對於上開事項，確有隱瞞，不容否認
    ，惟應審究者厥為被告等人隱瞞上開事項，是否出於不法所有之意圖而主觀上有
    以之為詐術使人陷於錯誤之詐欺故意。茲查：
（一）管理室部份
      依自訴人於八十六年九月五日與宏和公司所簽定之契約書第三條第二項約定：
      「本房屋面積共計若干坪，包括壹樓車位與其他各層室內、陽台、雨遮及屋頂
      突出物在內」之文義，管理室未計入房屋面積內，亦即宏和公司未就管理室向
承購戶溢收價金。又依附卷契約書附件（二）第十三條約定：「社區設安全警
      衛管理中心，掌控社區出入人車管理，社區裝設全天候紅外線安全防護設施加
      二十四小時安全警衛加車輛入ＣＣＴＶ監視系統，確保社區住家安全」之文義
      ，可知管理室之功能在於門禁管制，維護社區安全，如經設置並發揮功能即可
      ，要無定屬合法建築之必要，核與房屋因具高度經濟價值故著重於建材之良窳
      、是否合法建築、產權是否清楚等事項而有所不同。再參諸我國民間一般住宅
      違章建築情形甚為普遍如頂樓加蓋、樓層擴建、夾層屋等，比比皆是，除影響
      市容、造成居家安全危險、妨礙交通之大型矚目違章建築或違章建築彙集形成
      之社區，會遭政府機關拆除外，鮮有單就某尋常住戶之違章建築或小型違建執
      行拆除行為，而系爭管理室依前引配置圖及卷附照片所示，設於社區主建物外
      而在社區○○○道口旁之一獨立小型建物，適屬前述非引人注目或有重大影響
      公安交通之違章建築，職故從被告等人之立場而言，顯係因管理室部份既未向
      承購戶酌收價金，是否合法建築，復無關宏旨，只要予以設置能達目的功能即
      可，遂認應無告知之必要，故尚難認被告等人係蓄意隱瞞而有以此為詐術向人
      詐欺之意思。
（二）對外通道其中一段部份為他人所有既成道路部份
      依前引平面配置圖所示，因標明為基地內私設道路用地與基地面臨道路部份相
      連，故有使人誤認基地面臨道路而屬他人所有之土地同屬私設道路，進而依建
      築技規則建築設計施工編有關私設道路寬度為六米之規定，認宏和別莊對外通
      道全段寬度六米內之土地均屬住戶持分所有之嫌。惟按前引買賣契約第二條第
      一項及第三條第一項之約定，宏和別莊座落於桃園市○○段埔子小段０五之五
      、六０五之六號二筆土地上，買方購買宏和別莊，其基地持有面積及私設道路
      使用持分面積系依地政機關核准登記為準，是宏和公司顯未將該部份土地計入
      買賣價金內甚明。又私設道路旨在供人車出入，部份建築基地如已編為私設道
      路即與既成道路同依建築法規，不得供作他用，因此私設道路用地合併既成道
      路，作為宏和別莊對外道路，於法並無相違，且又能達到對外聯絡之功能，從
      而以被告等人之立場而言，渠等主觀上因認所提供之社區○○道既無違法令，
      又可達到對外聯絡之功能，同時復未將合併於對外通道之屬他人所有之既成道
      路計入承購戶所買土地面積內，無損於承購戶之權益，方未予告知，實難謂被
      告等人係蓄意隱瞞該情而有以此為詐術向人行騙之意思。
（三）社區安全私密性部份
      經詳讀前引廣告說明書之內容，僅有「寧靜而私密的家園」「別墅城堡」等文
      字，並無社區係封閉型建築之記載，況依前引平面圖所示其對外道路與他人土
      地接壤部份係以虛線表示，與其他週界部份係劃以實線不同，由此已然可知該
      段恐無圍牆之設置，況且「宏和別莊」社區之出入口並非設於對外通道與社區
      右側所臨富國路之交接處，係位於對外通道後段近三分之一處，故縱使社區出
      入口至富國路一段之對外通道構築圍牆，亦難以將「宏和別莊」形成一全然密
      閉型之社區，又依自訴人所呈社區照片所示，宏和公司在該社區周圍均以磚造
      圍牆隔離外界，社區出入口設管理室，且有電動伸縮鐵門管制人車出人，事實
      上已達安全私密之要求，核與廣告說明書前述所載相符，自不得以構築於既成
      道路上之圍牆，會遭拆除，將破壞社區之封閉性為由，據認廣告說明書上之描
      述，虛偽不實。
四、綜上所述，被告等人隱瞞管理室屬違建，對外道路部份為既成道路一情，主觀上
    既無詐欺之意，就社區安全私密性部份，客觀上復無施用詐術之情，此外亦無其
    他事證足資證明被告等人有詐欺犯行，其等犯罪嫌疑不足，爰依首開說明，本件
    自訴應予駁回。
五、台灣桃園地方法院檢察署檢察官請求併辦被告邱福德、己○○、丁○○詐欺前述
    社區承購戶林清琴（八十八年度他字第七六九號），甲○○（八十九年度偵字第
    九五一七號）等犯行，因本案裁定駁回，自無從併予審酌，宜退由檢察官另行處
    理。
據上論結，應依刑事訴訟法第三百二十六條第三項、第二百五十二條第十款，裁定如
主文。
中          華        民      國      九十    年    七    月    四      日
                                      臺灣臺北地方法院刑事第一庭
                                              法  官    潘      政      宏
右正本證明與原本無異。
如不服本裁定，應於裁定送達後五日內向本院提出抗告狀。
                                              書記官    王      月      香
中        華        民        國       九十       年   七   月    十    日


司法院資訊處製作；財團法人民間司法改革基金會備份。
